---
title: "Les ventes de livres de 2010 à 2019 dans la region de Montreal"
author: "Danae Martinez"
date: "Dernière mise à jour: `r format(Sys.Date(), '%d %B %Y') `"
output: 
  html_document:
    css: book_style.css
    toc: true
    toc_depth: 2
    toc_float: true
    number_sections: true
    
params:
  region: Montréal # Capitale-Nationale
  year: 2019     
---

# Introduction 

## Presentation des donnees 

Nous avons a notre disposition l'historique de ventes de livres de 2010 a 2019 
au Quebec par region en par categorie. 

## Description de variables 
1. Date: du premier janvier 2010 jusqu'au 31 decembre 2019   
2. Categorie: faisant referenace a la categorie du livre: 

Bande dessinée, Beaux-arts, Biographies, Dictionnaires et références, Économie, gestion et droit, Éducation, Ésotérisme et sciences occultes, Géographie et tourisme, Histoire, Informatique, Jeunesse, Langues, communication et médias, Littérature, Parascolaire, Politique et administration publique, Religion et spiritualité, Sciences et médecine, Sciences humaines et sociales, Scolaire, Sports, Techniques, Vie pratique. 

3. Region: faisant reference aux region du Quebec
Dans cette analyse, nous nous limiterons a l'analyse de la region de `r params$region`

4. Quantite de livres vendus, volume de ventes  
5. Montant, volume de ventes en dollars

```{r, setup, include=FALSE}

library("vcd")
library("dplyr")
library("tidyr")
library("ggplot2")
library("kableExtra")   # latex tables 
library("knitr")        
library("ggthemes")     # ggplot themes 
library("gridExtra")    
library("viridis")      # colors 
library("grid")
library("plotly")
library("grid")
library("jcolors")
library("lubridate")    # support for dates 
library("scales")       # fancy scales for graphics 

knitr::opts_chunk$set(warning=FALSE, message = FALSE, fig.align='center', out.width='100%', out.height='80%', echo=FALSE)

```

```{r, load_data, include=FALSE}

Data2010_2016 <- readRDS("../data/Data2010_2016.rds")
Data2017_2019 <- readRDS("../data/Data2017_2019.rds")

colors_magma   <- viridis_pal(option='magma', direction = 1)(30)

colors <- c(colors_magma[1], colors_magma[6], colors_magma[11], colors_magma[16], colors_magma[21], colors_magma[26])

```

```{r, prep_data, include=FALSE}

Data2010_2019 <- bind_rows(Data2010_2016, Data2017_2019) %>% 
    rename(date = Date
          , year = Année
          , month = Mois
          , day = Jour
          , category = Catégorie
          , region = Region
          , quantity = Q
          , amount = M) %>% 
    mutate(category = factor(category) #, levels = category)
        , region = factor(region) #, levels = region)
        , year = factor(year, ordered = TRUE)
        , month= factor(month
                       , ordered = TRUE
                       , levels=c("Janvier"
                                  , "Février"
                                  , "Mars"
                                  , "Avril"
                                  , "Mai"
                                  , "Juin"
                                  , "Juillet"
                                  , "Août"
                                  , "Septembre"
                                  , "Octobre"
                                  , "Novembre"
                                  , "Décembre"))
        , day = as.integer(day)
        , quantity = as.integer(quantity)                  # number of sold units 
        , doy = yday(date)
        , woy = week(date)
        , dow = wday(date, label = TRUE, abbr = FALSE)
        , dow = factor(dow, ordered = TRUE, levels = c("dimanche"
                                                      , "lundi"
                                                      , "mardi"
                                                      , "mercredi"
                                                      , "jeudi"
                                                      , "vendredi"
                                                      , "samedi"))) %>% 
        select(date, year, month, day, doy, woy, dow, everything()) %>% 
        arrange(date)
```

```{r, yearly_sells, include=FALSE}

# total vendu par année pour chaque région
Data2010_2019 <- Data2010_2019 %>% 
  group_by(year, region) %>% 
  mutate(overall_year_quantity = sum(quantity)
       , overall_year_amount = sum(amount)) %>% 
  ungroup()

```

```{r, monthly_sells, include=FALSE}

# total vendu par mois pour chaque région
Data2010_2019 <- Data2010_2019 %>% 
  group_by(year, month, region) %>% 
  mutate(overall_month_quantity = sum(quantity)
       , overall_month_amount = sum(amount)) %>% 
  ungroup()

```

```{r, weekly_sells, include=FALSE}

# total vendu par semaine pour chaque region
Data2010_2019 <- Data2010_2019 %>% 
  group_by(year, woy, region) %>% 
  mutate(overall_week_quantity = sum(quantity)
       , overall_week_amount = sum(amount)) %>% 
  ungroup()

```

```{r, daily_sells, include=FALSE}

# total vendu par jour pour chaque région 
Data2010_2019 <- Data2010_2019 %>% 
  group_by(year, doy, region) %>% 
  mutate(daily_overall_quantity = sum(quantity)
       , daily_overall_amount = sum(amount)) %>% 
  ungroup() %>% 
  arrange(date) 

```

```{r, graphic_setup, include=FALSE}

# general parameters to customize plots 
fancy_scientific <- function(l) {
  l <- format(l, scientific = TRUE)   # turn in to character string in scientific notation
  l <- gsub("^(.*)e", "'\\1'e", l)    # quote the part before the exponent to keep all the digits
  l <- gsub("e", "%*%10^", l)         # turn the 'e+' into plotmath format
  parse(text=l)                       # return this as an expression
}

million <- function(x){ 
  number_format(accuracy = 1
               , scale = 1/1000000
               , suffix = "M"
               , big.mark = ",")(x) 
  }

ks <- function(x){ 
  number_format(accuracy = 1
                , scale = 1/1000
                , suffix = "k"
                , big.mark = ",")(x) 
  }

my_theme <- theme_bw() +   
  theme(axis.text=element_text(face="bold", size=12)
       , axis.title=element_text(face="bold", size=12)
       , legend.title = element_text(face="bold", size=12)
       , plot.title = element_text(face="bold", size=15))

theme_set(my_theme)

```

# Analyse descriptive de l'historique de ventes

Cette analyse a pour but d’explorer le comportement historique de ventes de livres dans la région de `r params$region`. 

<!-- Dans un deuxième temps, nous cherchons à identifier l’impact que le Salon du livre a sur les ventes globales. -->

```{r, salon_du_livre_id, include=FALSE}

Data2010_2019_Mtl <- Data2010_2019 %>% 
  filter(region=="Montréal") %>% 
  mutate(SLM = case_when(year=="2010" & month=="Novembre" & day > 16 & day < 23 ~ "1"
                         , year=="2011" & month=="Novembre" & day > 15 & day < 22 ~ "1"
                         , year=="2012" & month=="Novembre" & day > 13 & day < 20 ~ "1"
                         , year=="2013" & month=="Novembre" & day > 19 & day < 26 ~ "1"
                         , year=="2014" & month=="Novembre" & day > 18 & day < 25 ~ "1"
                         , year=="2015" & month=="Novembre" & day > 17 & day < 24 ~ "1"
                         , year=="2016" & month=="Novembre" & day > 15 & day < 22 ~ "1"
                         , year=="2017" & month=="Novembre" & day > 14 & day < 21 ~ "1"
                         , year=="2018" & month=="Novembre" & day > 13 & day < 20 ~ "1"
                         , year=="2019" & month=="Novembre" & day > 19 & day < 26 ~ "1"
                         , TRUE ~ "0")) # dates où le salon du livre à Montréal a eu lieu 

Data2010_2019_Queb <- Data2010_2019 %>% 
  filter(region=="Capitale-Nationale") %>% 
  mutate(SLQ = case_when(year=="2010" & month=="Avril" & day > 6  & day < 12 ~ "1"
                         , year=="2011" & month=="Avril" & day > 12 & day < 18 ~ "1"
                         , year=="2012" & month=="Avril" & day > 10 & day < 16 ~ "1"
                         , year=="2013" & month=="Avril" & day > 9  & day < 15 ~ "1"
                         , year=="2014" & month=="Avril" & day > 8  & day < 14 ~ "1"
                         , year=="2015" & month=="Avril" & day > 7  & day < 13 ~ "1"
                         , year=="2016" & month=="Avril" & day > 12 & day < 18 ~ "1"
                         , year=="2017" & month=="Avril" & day > 4  & day < 10 ~ "1"
                         , year=="2018" & month=="Avril" & day > 10 & day < 16 ~ "1"
                         , year=="2019" & month=="Avril" & day > 9  & day < 15 ~ "1"
                         , TRUE ~ "0")) # dates où le salon du livre à Québec a eu lieu 

```

## Ventes annuelles depuis 2010

Le graphique suivant montre le montant vendu par année entre 2010 et 2019 à `r params$region`. 

```{r, yearly_sales, echo=FALSE}

Data2010_2019 %>% 
  filter(region==params$region) %>% 
  select(year, overall_year_amount) %>% 
  rename(Année=year) %>% 
  ggplot(aes(x=Année, y=overall_year_amount)) + 
  geom_segment(aes(xend=Année, yend=0), size=1) +
  geom_point(size=4, color=colors[3]) + 
  coord_flip() +
  scale_y_continuous(labels = million) +
    labs(title="Montant vendu par année"
       #, subtitle="Région de Montréal"
       #, caption="Source: Sodec"
       , x="Année"
       , y="Montant") 

```

Les ventes de livres ont reculé de 44,5% en 2012, après avoir connu une hausse de 225,27% en 2011. 

On observe une tendence a la baisse depuis 2017 ou les ventes on recule de -4.9%. En 2018 on a observe une baisse de %-5.8, pour finir avec une recul de -10.5 en 2019. 

```{r, echo=FALSE}

yealy_sales <- Data2010_2019 %>% 
  filter(region==params$region) %>% 
  select(year, overall_year_amount) %>% 
  mutate(overall_year_amount_M = overall_year_amount/1000000) %>% 
  distinct()  

```

```{r, echo=FALSE}

x <- yealy_sales$overall_year_amount
n <- length(x)
yearly_variation <- rep(0, n-2)

for(i in 1:(n-2)){
  yearly_variation[i] <- (x[i+1]*100/x[i])-100
}

```

On observe que l'année la plus profitable fut 2016. On observe également que les six dernières années ont été semblables en termes de chiffres annuels. Cependant, il y a une tendance à la baisse depuis 2016. On également remarque que l'année 2011 présente un chiffre de ventes particulièrement haut par rapport aux restes d'années.

## Ventes mensuels depuis 2010

Nous voudrions avoir plus d'informations concernant le volume des ventes historiques. Le graphique ci-dessous montre les tendances historiques des ventes mensuelles. 

```{r, monthly_sales, echo=FALSE}

Data2010_2019 %>% 
  filter(region==params$region) %>% 
  rename(Année=year) %>%
  ggplot(aes(x=month , y=overall_month_amount, group = Année, color= Année)) + 
  geom_line(size=1) + 
  scale_color_viridis(discrete = TRUE, option="magma") + 
  scale_y_continuous(labels=million) +
  scale_x_discrete(labels = c("janv.", "févr.", "mars", "avr.", "mai", "juin",
                              "juill.", "août", "sept.", "oct.", "nov.", "déc.")) +
  theme(axis.text.x = element_text(face="bold", size = 12, angle = 45)) +
  labs(title="Historique des montants par mois"
       #, subtitle="Région de Montréal "
       #, caption="Source: Sodec"
       , x="Mois"
       , y="Montant")

```

Remarquons que c'est le mois décembre 2011 qui a le record des ventes historiques, suivi de septembre 2016. De façon plus générale, on observe que les trois périodes de pointe sont au mois d’août, au mois de décembre et au mois de janvier.

Le Salon du livre de `r params$region` a lieu au mois de novembre. Nous aimerions savoir si cet événement a un effet sur les ventes. À première vue il n'est pas évident d'affirmer un effet immédiat, mais on essaie de savoir s’il y a des répercussions sur les semaines suivantes à l'événement.

<!--
Dans la région de Québec, nous observons des ventes qui augmentent pendant le mois d'août et restent à leur niveau maximal pendant le mois de septembre. On observe également une croissance au mois de décembre et janvier. L'événement du Salon du livre à Québec a lieu au mois d'avril. 
-->

Les tables suivantes montrent les mois avec plus de ventes pour l'année `r params$year` dans la région de `r params$region`.

## Mois avec plus de ventes

```{r, top_months, echo=FALSE}

create_top_sales_month <- function(city, choosen_year){

  Monthly_sales <- Data2010_2019 %>% 
    filter(year == params$year, region == params$region)  %>% 
    select(month, overall_month_amount, overall_month_quantity) %>% 
    distinct() %>% 
    arrange(desc(overall_month_amount))

  amount_by_month_per <- round(Monthly_sales[,2]/apply(Monthly_sales[2], 2, sum)*100, 2)
  quant_by_month_per  <- round(Monthly_sales[,3]/apply(Monthly_sales[3], 2, sum)*100, 2)
  Monthly_sales_per   <- bind_cols(amount_by_month_per, quant_by_month_per)

  Order_months_perc <-  bind_cols(Monthly_sales, Monthly_sales_per) %>% 
    rename(mois = month
          , montant = overall_month_amount...2
          , quantité = overall_month_quantity...3
          , `montant (%)` = overall_month_amount...4 
          , `quantité (%)` = overall_month_quantity...5) %>% 
    select(mois, `montant (%)`, montant, `quantité (%)`, quantité)

  return(table = Order_months_perc)
  }

```

```{r}
top_monthly_sales <- create_top_sales_month(city = params$region, choosen_year = params$year)

 head(top_monthly_sales) %>% 
   knitr::kable(format = "html"
                , escape = F
                , digits = 2
                , align = 'c'
                , caption = "Montréal 2019")  %>%
  kable_styling(bootstrap_options = "striped"
                ,full_width = F
                , fixed_thead = T) %>%
   column_spec(1, bold = T, color = "white", background =  colors[3]) 
```

Les mois avec plus des ventes sont décembre, août, septembre et janvier (période de rentrée scolaire et temps de fêtes), mais on observe que le mois de novembre se trouve parmi les mois avec les plus hautes ventes.  

<!-- 
Dans la région de Québec, on observe également des ventes concentrés aux mois de décembre, août, septembre et janvier, suivis du mois de mai pour les deux dernières années. 
-->

## Ventes hedomadaires depuis 2010

Essayons d'aller à un niveau plus détaillé, puis regardons le comportement des ventes par semaine, ici les semaines ont été numérotées de 1 à 52.  

```{r, weekly_sales, echo=FALSE}

Data2010_2019 %>% 
  filter(region==params$region) %>% 
  rename(Année=year) %>% 
  ggplot(aes(x=woy , y=overall_week_amount, group = Année, color= Année)) + 
  geom_line(size=1) + 
  scale_color_viridis(discrete = TRUE, option="magma") + 
  scale_y_continuous(labels=million) +
  labs(title="Historique des montants vendus par semaine"
       #,subtitle="Région de Montréal "
       #,caption="Source: Sodec"
       , y="Montant"
       , x="Semaine de l'année")

```

On observe trois périodes de pointe. Est-ce les deux rentrées scolaires et le temps de fêtes?

## Ventes quotidiens depuis 2010

```{r, daily_sales, echo=FALSE}

Data2010_2019 %>% 
  filter(region==params$region) %>%
rename(Année=year) %>% 
  ggplot(aes(x=date , y=daily_overall_amount, group = Année, color= Année)) + 
  geom_line(size=1) + 
  scale_color_viridis(discrete = TRUE, option="magma") + 
  scale_y_continuous(labels=ks) +
  labs(title="Historique des montants quotidiens "
       #, subtitle="Région de Montréal"
       #, caption="Source: Sodec"
       , y="Montant"
       , x="Date")

```

L'année 2011 est une année avec un comportement atypique. À partir 2013 le comportement des séries semble à être plus stable. C'est pour quoi nous allons considérer l'historique à partir 2013 dans les analyses à venir. Remarquons également la présence d'un comportement saisonnière. 


# References: 

1. [Banque de données des statistiques officielles sur le Québec](https://bdso.gouv.qc.ca/pls/ken/ken263_rechr_base.page_reslt)
2. [Institut de la statistique Quebec](https://www.stat.gouv.qc.ca/statistiques/culture/livre/vente/index.html)

